---
title: "Wykroczenia_dzielnice_Krakowa"
author: "Filip Adamiak"
date: "11/30/2021"
output:
  pdf_document: 
    keep_tex: yes
  html_document: default
---

     1. Wczytanie zestawu danych punktowych oraz nadanie im ukladu wspolrzednych ETRS 1989 Poland CS2000 Zone 7 - EPSG:2178, nastepnie zapisanie ich do nowego pliku csv - zestaw1_epsg_2178.csv.

```{r}
library(sp)

data_points <- read.csv('zestaw1.csv', colClasses = c('numeric', 'numeric'))
head(data_points)
dim(data_points)

coord <- SpatialPoints(cbind(data_points$Long, data_points$Lat), 
                       proj4string = CRS('+proj=longlat'))
class(coord)
length(coord)
head(coord)

coordUTM <- spTransform(coord, CRS('+init=epsg:2178'))
head(coordUTM)
length(coordUTM)
#uklad CRS pomyslnie zmieniony z WGS84 na EPSG:2178

coordUTM_df <- as.data.frame(coordUTM) #col.names nie dziala - zbadac, z jakiego powodu
colnames(coordUTM_df) <- c('Lon', 'Lat')
head(coordUTM_df)
dim(coordUTM_df) #dlugosc zgadza sie z dlugoscia wczytanych danych

write.csv(coordUTM_df, "zestaw1_epsg_2178.csv", row.names = FALSE)
```

    2. Wczytanie danych w ukladzie wspolrzednych EPSG:2178 oraz pliku shapefile zawierajacego osiedla.

```{r}
library(tidyverse)
library(ggplot2)
library(raster)

data <- read.csv('zestaw1_epsg_2178.csv')
head(data)
dim(data)

str(data) #2 zmienne - Lon oraz Lat numerical
sum(is.na(data)) #brak pustych danych

districts <- shapefile('osiedla.shp')

```

    Wczytane dane maja rozmiar 2000 x 2, zaiweraja dlugosc i szerokosc geograficzna - typ numerical, zapisane sa w data.frame o nazwie data, brak pustych danych.

    3. Prezentacja mapy dzielnic/osiedl w Krakowie z nalozonymi na nia wczytanymi punktami.

```{r}
map_cracow <- ggplot() + 
  geom_polygon(data = districts, aes(x = long, y = lat, group = group), show.legend = FALSE, color = "white", fill = "darkgrey")  + coord_fixed()
summary(districts)

map_cracow + geom_point(data=data, aes(x=Lon, y=Lat), alpha=0.8, size = 1.2, colour="darkred") +ggtitle("Wykroczenia na mapie Krakowa\n z podzialem na dzielnice") + 
  theme(plot.title = element_text(hjust = 0.5)) +
  labs(x = "Dlugosc geograficzna", y = "Szerokosc geograficzna")


```

    4. Wydzielenie klastrow o zwiekszonej intensywnosci wystepowania wykroczen przy uzyciu algorytmow grupowania gestosciowego DBSCAN/ HBDSCAN / OPTICS.

    4a
    • DBSCAN (density-based spatial clustering of applications with noise) - nieliniowy algorytm uczenia sie bez nadzoru, ktory wykorzystuje technikę osiągalności i łączności gęstości. DBSCAN dzieli dane na grupy punktow majace wspolne cechy charakterystyki lub skupienia.

    • Zasada działania algorytmu:
      1) Losowo wybierany jest punkt p
      2) Pobierane sa wszystkie punkty, ktorch gestosc jest osiagalna wzgledem punktu p na podstawue maksymalnego promienia sasiedztwa (EPS) oraz minimalnej liczby punktow w sasiedzwie EPS (MinPts)
      3) Dla kluczowych puntkow p tworzony zostaje klaster, w innym przypadku punkt p zostaje zaklasyfikowany jako punkt odstajacy lub szum.
      
    • Klasyfikacja punktów:
      1) Centralny (core point) - przynajmniej MinPts liczba punktow (wlacznie z samym punktem p) znajduje sie w otoczeniu p z promieniem rownym EPS
      2) Graniczny (border point) - jezeli punkt jest osiagalny z punktu centralnego i w otoczeniu znajduje sie liczba punktow mniejsza, niz MinPts
      3) Odstajacy - jezeli punkt nie jest ani granicznym ani centralnym zotaje uznany za odstajacy
      
    • Plusy DBSCAN:
      - dobre dzialanie przy dowolnych ksztaltach klastrow
      - odporny na wartosci odstajace, jest w stanie je wykryc
      - nie trzeba wczesniej z gory okreslac liczby klastrow
      
    • Minusy DBSCAN:
      - charakterystyka tworzonych klastrow jest okreslana przez parametry MinPts oraz EPS przez co jezeli ciezko jest czasami utworzyc klastry o znaczacych roznicach w gestosci
      - czasami wyznaczenie odpowiedniej odleglosci sasiedztwa EPS nie nalezy do latwych i wymaga dodatkowej wiedzy
      
    • Zastosowanie DBSCAN z parametrami odpowiednio MinPts i EPS rownymi:
      5/10, 10/50, 10/100, 10/200

```{r}
library(dbscan)

dbscan_clusters1 <- dbscan(data, minPts = 5, eps = 10)
dbscan_clusters1

map_cracow + geom_point(data = data, aes(x = Lon, y = Lat, color = dbscan_clusters1$cluster), alpha = 0.5, size = 1.2) + scale_colour_viridis_c(option = "magma", name = "Intensywnosc") + ggtitle("DBSCAN, minPts=5, eps=10") + 
  theme(plot.title = element_text(hjust = 0.5)) +
  labs(x = "Dlugosc geograficzna", y = "Szerokosc geograficzna")

dbscan_clusters2 <- dbscan(data, minPts = 10, eps = 50)
map_cracow + geom_point(data = data, aes(x = Lon, y = Lat, color = dbscan_clusters2$cluster), alpha = 0.5, size = 1.2) + scale_colour_viridis_c(option = "magma", name = "Intensywnosc") + ggtitle("DBSCAN, minPts=10, eps=50") + 
  theme(plot.title = element_text(hjust = 0.5)) +
  labs(x = "Dlugosc geograficzna", y = "Szerokosc geograficzna")

dbscan_clusters3 <- dbscan(data, minPts = 10, eps = 100)
map_cracow + geom_point(data = data, aes(x = Lon, y = Lat, color = dbscan_clusters3$cluster), alpha = 0.5, size = 1.2) + scale_colour_viridis_c(option = "magma", name = "Intensywnosc") + ggtitle("DBSCAN, minPts=10, eps=100") + 
  theme(plot.title = element_text(hjust = 0.5)) +
  labs(x = "Dlugosc geograficzna", y = "Szerokosc geograficzna")

dbscan_clusters4 <- dbscan(data, minPts = 10, eps = 200)
map_cracow + geom_point(data = data, aes(x = Lon, y = Lat, color =dbscan_clusters4$cluster), alpha = 0.5, size = 1.2) + scale_colour_viridis_c(option = "magma", name = "Intensywnosc") + ggtitle("DBSCAN, minPts=10, eps=200") + 
  theme(plot.title = element_text(hjust = 0.5)) +
  labs(x = "Dlugosc geograficzna", y = "Szerokosc geograficzna")

```

    • Wnioski z DBSCAN:
    1) Dla minPts = 5 i EPS = 10 bardzo mala ilosc klastrow, najwieksze skupisko w rejonie dzielnicy Stare Miasto, nastepnie mozemy zauwazyc klastry o zdecydowanie mniejszej gestosci w dzielniach Pradnik Bialy, Pradnik Czerwony, Mistrzejowice oraz Bienczyce. Szczatkowe ilosci punktow wystepuja rowniez na poludniu w dzielnicy Swoszowice.

    2) Dla minPts = 10 i EPS = 50 zaczynamy zauwazac wyrazne klastry w okolicy dzielnicy Starego Miasta oraz pojedyncze wystepujace na terenie Nowej Huty/Wzgorz Krzeslawickich.

    3) Dla minPts = 10 i EPS = 100 coraz wiecej klastrow o duzej gestosci w dzielnicy Starego Miasta, Grzegorzki, Czyzyny oraz Nowej Huty.

    4) Dla minPts = 10 i EPS = 200 najwieksze, bardzo wyrazne skupisko klastrow w dzielnicy Stare Miasto, nastepnie mozemy zauwazyc wieksze klastry punktow w dzielnicy Krowodrza, Pradnik Bialy, Pradnik Czerwony, Mistrzejowice, Grzegorzki. Mniejsze klastry znajdziemy w Czyzynach, Wzgorzach Krzeslawickich oraz Nowej Hucie. Pojedynczy klaster wystepuje w Podgorzu Duchackim.


    4b
    • HDBSCAN (hierarchical density-based spatial clustering) - bardziej zaawansowana wersja algorytmu DBSCAN. Algorytm wykorzystuje podejscie oparte na gestosci - zamiast szukac klastrow posiadajacych okreslony ksztalt szuka regionow danych, ktore sa gestsze od otaczajacej je przestrzeni.

    • Plusy HDBSCAN:
      - dla danych o mocno zroznicowanej gestosci jest lepszy oraz szybszy w porownaniu do DBSCAN
      - HDBSCAN w czasie dzialania odrzuca male odrosty punktow zachowujac najwieksze klastry okreslone przez parametr minimalnego rozmiaru klastra - dzieki temu rowniez dendogram algorytmu HDBSCAN jest mniej skomplikowany
    • Minusy HDBSCAN:
      - mimo szybszego czasu dzialania jest duzo ciezszy w zrozumieniu, przez wiele roznych operacji, ktore algorytm wykonuje w czasie dzialania
    • Zastosowanie HDBSCAN z parametrem minPts wynoszacym odpowiednio:
    10, 50, 100, 200

```{r}
hdbscan_cluster1 <- hdbscan(data, minPts = 10)
map_cracow + geom_point(data = data, aes(x = Lon, y = Lat, color = hdbscan_cluster1$cluster), alpha = 0.5, size = 1.2) + scale_colour_viridis_c(option = "magma", name = "Intensywnosc") + ggtitle("HDBSCAN, minPts=10") + 
  theme(plot.title = element_text(hjust = 0.5)) +
  labs(x = "Dlugosc geograficzna", y = "Szerokosc geograficzna")

hdbscan_cluster2 <- hdbscan(data, minPts = 50)
map_cracow + geom_point(data = data, aes(x = Lon, y = Lat, color = hdbscan_cluster2$cluster), alpha = 0.5, size = 1.2) + scale_colour_viridis_c(option = "magma", name = "Intensywnosc") + ggtitle("HDBSCAN, minPts=50") + 
  theme(plot.title = element_text(hjust = 0.5)) +
  labs(x = "Dlugosc geograficzna", y = "Szerokosc geograficzna")

hdbscan_cluster3 <- hdbscan(data, minPts = 100)
map_cracow + geom_point(data = data, aes(x = Lon, y = Lat, color = hdbscan_cluster3$cluster), alpha = 0.5, size = 1.2) + scale_colour_viridis_c(option = "magma", name = "Intensywnosc") + ggtitle("HDBSCAN, minPts=100") + 
  theme(plot.title = element_text(hjust = 0.5)) +
  labs(x = "Dlugosc geograficzna", y = "Szerokosc geograficzna")

hdbscan_cluster4 <- hdbscan(data, minPts = 150)
map_cracow + geom_point(data = data, aes(x = Lon, y = Lat, color = hdbscan_cluster4$cluster), alpha = 0.5, size = 1.2) + scale_colour_viridis_c(option = "magma", name = "Intensywnosc") + ggtitle("HDBSCAN, minPts=150") + 
  theme(plot.title = element_text(hjust = 0.5)) +
  labs(x = "Dlugosc geograficzna", y = "Szerokosc geograficzna")

```

    • Wnioski z HDBSCAN:
    1) Przy parametrze minPts = 10 dominuje duzy klaster obejmujacy dzielnice Stare Miasto, a takze poludniowe dzielnice sasiadujace takie jak Podgorze, 
    Lagiewniki, wschodnie Grzegorzki, Czyzyny, Bienczyce, Mistrzejowice, oraz polnocne Pradnik Bialy i Czerwony.

    2) Przy parametrze minPts = 50 widac juz dwa klastry, pierwszy najwiekszy obejmujacy Stare Miasto i okolice, drugi w obszarze Mistrzejowic, Bienczyce oraz Nowa Hute.

    3) Dla parametru minPts = 100 brak wiekszych zmian w porownaniu do wyniku z minPts = 50.

    4) Dla parametru minPts = 150 brak klastrow.

```{r}
optics_out1 <- optics(data, minPts = 10)
optics_cluster1 <- extractDBSCAN(optics_out1, eps_cl = 10)
map_cracow + geom_point(data = data, aes(x = Lon, y = Lat, color = optics_cluster1$cluster), alpha = 0.5, size = 1.2) + scale_colour_viridis_c(option = "magma", name = "Intensywnosc") + ggtitle("OPTICS, minPts=10, eps_cl=10") + 
  theme(plot.title = element_text(hjust = 0.5)) +
  labs(x = "Dlugosc geograficzna", y = "Szerokosc geograficzna")

optics_out2 <- optics(data, minPts = 10)
optics_cluster2 <- extractDBSCAN(optics_out2, eps_cl = 50)
map_cracow + geom_point(data = data, aes(x = Lon, y = Lat, color = optics_cluster2$cluster), alpha = 0.5, size = 1.2) + scale_colour_viridis_c(option = "magma", name = "Intensywnosc") + ggtitle("OPTICS, minPts=10, eps_cl=50") + 
  theme(plot.title = element_text(hjust = 0.5)) +
  labs(x = "Dlugosc geograficzna", y = "Szerokosc geograficzna")

optics_out3 <- optics(data, minPts = 10)
optics_cluster3 <- extractDBSCAN(optics_out3, eps_cl = 100)
map_cracow + geom_point(data = data, aes(x = Lon, y = Lat, color = optics_cluster3$cluster), alpha = 0.5, size = 1.2) + scale_colour_viridis_c(option = "magma", name = "Intensywnosc") + ggtitle("OPTICS, minPts=10, eps_cl=100") + 
  theme(plot.title = element_text(hjust = 0.5)) +
  labs(x = "Dlugosc geograficzna", y = "Szerokosc geograficzna")

optics_out4 <- optics(data, minPts = 10)
optics_cluster4 <- extractDBSCAN(optics_out4, eps_cl = 650)
map_cracow + geom_point(data = data, aes(x = Lon, y = Lat, color = optics_cluster4$cluster), alpha = 0.5, size = 1.2) + scale_colour_viridis_c(option = "magma", name = "Intensywnosc") + ggtitle("OPTICS, minPts=10, eps_cl=650") + 
  theme(plot.title = element_text(hjust = 0.5)) +
  labs(x = "Dlugosc geograficzna", y = "Szerokosc geograficzna")

```

    • OPTICS (ordering points to identify the clustering structure) - algorytm wykorzystujacy drzewa kd, stworzony w celu wyeliminowania wad algorytmu DBSCAN. OPTICS w trakcie dzialania dynamicznie rozszerza promien wyszukiwania dookola kazdego przypadku, zamiast ustalania z gory okreslonej wartosci promienia. Po zakonczeniu dzialania, a wie po przejsciu wszystkich przypadkow zwracana jest kolejnosc przetwarzania - "odwiedzin" oraz wynik osiagalnosci.

    • Zalety:
    - brak narzucania z gory wielkosci promienia
    - nie wymaga parametrow gestosci
    - kolejnosc klastrowania moze byc uzyteczna przy wyodrebnianiu informacji o klastrowaniu

    • Wady:
    - algorytm nie radzi sobie z wielkowymiarowymi danymi
    - tworzy tylko porzadek klastrowy

    • Wnioski z HDBSCAN:
    1) Dla parametru minPts = 10, eps_cl = 10 powstaje znikoma ilosc klastrow.

    2) Przy parametrze minPts = 10, eps_cl = 50 poprawa jest niewielka, w obrebie Starego Miasta mozemy zauwazyc wieksze zageszczenie i powstawanie klastra.

    3) Dla parametru minPts = 10, eps_cl = 100 wieksze zageszczenie klastra w dzielnicy Starego Miasta oraz Krowodrza, mala poprawa rowniez na terenie Mistrzejowic i Bienczyc, jednakze w porownaniu do np HDBSCAN brak wyraznie zarysowanych klastrow.

    4) Dla parametru minPts = 10, eps_cl = 650 brak wyraznych klastrow - zmiana intensywnosci klastrow w centrum i Bienczycach oraz Mistrzejowicach na niska, pojedyncze nowe punkty o wysokiej intensywnosci w okolicy Ruczaju, Woli Duchackiej i Lagiewnik.


    PODSUMOWANIE WYNIKOW:
    Analizujac otrzymane klastry na podstawie uzytych algorytmow i parametrow mysle, ze wnioski mozemy uznac za zaskakujace. Wbrew oczekiwaniom najlepsze rezultaty otrzymalem algorytmem HDBSCAN zamiast OPTICS. HDBSCAN wydzielil dwa duze klastry w rejonie dzielnic Stare Miasto, Krowodrza, Grzegorzki oraz Mistrzejowice/Bienczyce oraz okolice - tam mozemy stwierdzic najwyzsza przestepczosc. Szczatkowa ilosc zarejestrowanych przestepstw wystepuje na obszarze Lagiewnik, Woli Duchackiej oraz Ruczaju i Biezanowa.
