---
title: "Modelowanie_procesow_niejednorodnych"
author: "Filip Adamiak"
date: "1/4/2022"
output: html_document
---

## 1. Wczytanie danych lansing.

```{r}
library(spatstat)
data <- lansing
str(data)
summary(data)

```

    Dane zawieraja informacje na temat lokalizacji 2251 drzew i ich botanicznej klasyfikacji, zrodlem jest las znajdujacy sie Michigan w USA.

    Data jest obiektem klasy ppp (point pattern of tree locations).

```{r}
plot(data$marks)
```

```{r}
data_split <- split(data)
plot(data_split)

```

## 2. Wydzielenie dwoch zbiorow zawierajacych czarne deby i klony.

```{r}
blackoak <- data_split$blackoak
maple <- data_split$maple

summary(blackoak)

```

```{r}
plot(density(blackoak))
plot(blackoak, add = TRUE, pch = 19, cex = 1.2)

blackoak_q <- quadratcount(blackoak, 4, 4,)
plot(blackoak, pch = 1, cex = 0.3)
plot(blackoak_q, add =  TRUE, cex = 2)
 
blackoak_test <- quadrat.test(blackoak_q)
blackoak_test

persp(density(blackoak))

plot(blackoak, pch = 1, cex = 0.5)
contour(density(blackoak), add = TRUE)
```

```{r}
plot(density(maple))
plot(maple, add = TRUE, pch = 19, cex = 1.2)

maple_q <- quadratcount(maple, 4, 4,)
plot(maple, pch = 1, cex = 0.3)
plot(maple_q, add =  TRUE, cex = 2)
 
maple_test <- quadrat.test(maple_q)
maple_test

persp(density(maple))

plot(maple, pch = 1, cex = 0.5)
contour(density(maple), add = TRUE)
```

## 3. Intensywnosc rozkladow punktow przy pomocy funkcji ppm.

```{r}
ppm(blackoak)
ppm(maple)
```

## 4. Test Kołmogorowa-Smirnowa.

```{r}
ks.test(blackoak$x, pnorm)
ks.test(blackoak$y, pnorm)


```

```{r}
ks.test(maple$x, pnorm)
ks.test(maple$y, pnorm)
```

## 5. Wyznaczenie zmiennej w przestrzeni instensywnosci rozkladu (blackoak).

```{r}
fit1 <- ppm(blackoak ~x+y)
fit1

class(fit1)
summary(fit1)

plot(blackoak, pch=19)
abline(fit1$coef[2], fit1$coef[3])
#plot(blackoak, add = TRUE, pch = 19, cex = 0.7)
```

    Rezyduum modelu (różnica intensywności obeserwowanej oraz modelu).

## 6. Test Kołomogorowa-Smirnowa jakości dopasowania modelu do zmian intensywności.

```{r}
cdf.test(fit1,"x")
cdf.test(fit1,"y")

```

## 7. Proces losowy o zmiennej intensywnosci.

```{r}
set.seed(100)
proccess=rmh(fit1)
ppm(proccess)
```

## 8. Analiza modelu i jakosci dopasowania na podstawie reszt.

```{r}
diagnose.ppm(fit1)
```

## 
